臺灣雲林地方法院刑事判決　　　　　　 96年度簡上字第126號
上訴人　即
公　訴　人　臺灣雲林地方法院檢察署檢察官
被　　　告　甲○○
被　　　告　乙○○
被　　　告　丙○○
　　　　　　　　　　（現於臺灣雲林看守所附設勒戒所）
上列上訴人因被告賭博案件，不服本院斗六簡易庭95年度六簡字
第610 號中華民國96年5 月1 日刑事簡易判決（聲請簡易判決處
刑案號：臺灣雲林地方法院檢察署95年度偵字第758 號），提起
上訴，本院管轄之第二審合議庭判決如下：
    主      文
原判決撤銷。
甲○○、乙○○、丙○○共同連續在公眾得出入之場所賭博財物
，甲○○、乙○○各處罰金銀元玖仟元即新臺幣貳萬柒仟元，丙○○處罰金銀元陸仟元即新臺幣壹萬捌仟元，如易服勞役，均以
新臺幣壹仟元折算壹日，甲○○、乙○○各減為罰金銀元肆仟伍
佰元即新臺幣壹萬仟伍佰元，丙○○減為罰金銀元仟元即新
臺幣玖仟元，如易服勞役，均以新臺幣壹仟元折算壹日。
扣案骰子陸顆、現金新臺幣拾壹萬陸仟肆佰元、手電筒貳支、
無線電貳臺、帆布壹張均沒收。
    事      實
一、甲○○、乙○○基於賭博之概括犯意聯絡，由乙○○出面向
    董清安承租址設雲林縣斗六市○○路288 號後面空屋，並由
    甲○○負責作莊搖骰子供不特定賭客下注聚賭，自民國95年
    1 月24日晚間11時起，將上開房屋提供作為公眾得出入之場
    所，聚集劉春長、鄭添財、張來坤、廖平在、賴林森等不特
    定賭客，以骰子為賭具，賭博方式為：以骰子上之1 至6 點
    數格位，供賭客以現金押賭，押注金採1 賠1 之方式，若賭
    客押中，莊家應賠付押注金，反之，押注金即歸莊家所有，
    連續賭博財物。現場由甲○○作莊，乙○○則持無線電在外
    把風。於同年月26日晚間12時許，明知上情之丙○○應乙○○之邀，亦基於賭博之概括犯意聯絡，在上開房屋旁持無線
    電1 臺把風。嗣於翌日凌晨2 時許，為警在上址當場查獲，
    並扣得骰子6 顆、帆布1 張、無線電2 臺、手電筒2 支、賭
    資新臺幣（下同）316,400 元等物。
二、案經雲林縣警察局斗六分局報告臺灣雲林地方法院檢察署檢
    察官偵查後聲請簡易判決處刑。
    理      由
一、訊據被告甲○○、乙○○及丙○○就上開共同賭博之犯罪事
    實均坦承不諱，核與劉春長、董清安、鄭添財、張來坤、廖
    平在、賴林森、陳永修、陳柏宏、張詠崧、沈文祺、江俊忠
    、張日春、林峰智、嚴清章、呂婉婷、廖豐富、江冠葆警詢
    陳稱情節相符，並有骰子6 顆、帆布1 張、無線電2 台、手
    電筒2 支扣案可稽，足認被告3 人自白與事實相符，本件事
    證明確，被告3人共同賭博犯行堪以認定，應依法論科。
二、論罪科刑的理由：
    (一)查刑法於民國94年2 月2 日修正公布，並於被告行為後之
      95年7 月1 日施行。按行為後法律有變更者，適用行為時
      之法律，但行為後之法律有利於行為人者，適用最有利於
      行為人之法律，現行刑法第2 條第1 項定有明文。此條係
      規範行為後法律變更所生新舊法律比較適用之準據法，是
      刑法第2 條第1 項本身雖經修正，但無比較新舊法適用之
      問題，應一律適用裁判時之現行刑法第2 條第1 項之規定
      ，為「從舊從輕」之比較，最高法院95年第8 次刑事庭會
      議決議意旨可資參照。本件新舊法比較內容詳如附表所示
      。
    (二)核被告甲○○、乙○○及丙○○所為，係犯刑法第226 條
      第1項之賭博罪。
    (三)被告甲○○及乙○○合夥，由被告乙○○出面承租場地及
      把風、被告甲○○負責作莊搖骰子，並僱用被告丙○○把
      風，其間就賭博有犯意聯絡及行為分擔，均為共同正犯。
    (四)被告3 人先後多次賭博犯行，時間緊接，所犯係犯罪構成
      要件相同之罪，顯係基於概括犯意反覆為之，為連續犯，
      應均依法加重其刑。
    (五)原審以被告罪證明確，因予論罪科刑，然查本件被告3 人
      係共同作莊、把風，並非對賭之人而係共同正犯，且其等
      犯行均在96年4 月24日前，合於減刑之條件，而原審未及
      審酌於此，檢察官上訴意旨認被告3 人應論以共同正犯，
      為有理由，原判決既有上開之不當，自應由本院撤銷改判
      。
    (六)爰審酌被告甲○○並無前科，被告乙○○、丙○○並無構
      成累犯之前科，有臺灣高等法院被告前案紀錄表3 份附卷
      可考，其等在公共得出入之場所共同賭博財物，敗壞社會
      風氣，助長賭博風氣，及犯後坦白承認等犯罪之動機、目
      的、手段及造成之損害等一切情狀，各量處如主文所示之
      刑，並諭知易服勞役之標準。
    (七)又被告犯行於96年4 月24日前，合於減刑之條件，應依中
      華民國96年罪犯減刑條例第2 條第1 項第3 款、第7 條，
      於裁判時均諭知其宣告刑及按上開量處之宣告刑減得之刑
      ，並諭知易服勞役之標準。
    (八)至扣案骰子6 顆為賭具、316,400 元為賭資，不問屬犯人
      所有，均應依刑法第266 條第2 項沒收；至帆布1 張、無
      線電2 臺、手電筒2 支，均為被告乙○○所有，且供賭博
      之用，業據被告甲○○供承在卷，應依修正前刑法第38條
      第1項第2款沒收之。
三、應依刑事訴訟法第455 條之1 第1 項、第3 項、第369 條第
    1 項前段、第364 條、第299 條第1 項前段，刑法第2 條第
    1 項前段、後段、第266 條第1 項前段、第2 項、第42條第
    3 項前段、修正前刑法第28條、第56 條、第38條第1 項第2
    款，罰金罰鍰提高標準條例第1 條前段，中華民國96年罪犯
    減刑條例第2 條第1 項第3 款、第7 條，判決如主文。
本案經檢察官蕭如娟到庭執行職務
中　　華　　民　　國　　96　　年　　8 　　月　　24　　日
                  刑事第二庭審判長法  官  林輝煌
                                  法  官  柯志民
                                  法  官  李貞瑩
以上正本證明與原本無異。
本判決不得上訴。
                                  書記官  金雅芳
中　　華　　民　　國　　96　　年　　8 　　月　　24　　日
附錄本案論罪科刑法條全文
中華民國刑法第266條（普通賭博罪與沒收物）
在公共場所或公眾得出入之場所賭博財物者，處 1 千元以下罰金
。但以供人暫時娛樂之物為賭者，不在此限。
當場賭博之器具與在賭檯或兌換籌碼處之財物，不問屬於犯人與
否，沒收之。
附表
┌────────┬────────┬────────┬────────┐
│法        條    │修正前規定      │修正後規定      │新舊法之適用    │
├────────┼────────┼────────┼────────┤
│刑法第266 條第1 │罰金罰鍰提高標準│刑法施行法第1 條│(一)適用舊法。    │
│項前段法定刑關於│條例第1 條前段規│之1 規定：「中華│(二)本件被告所犯刑│
│罰金部分：罰金罰│定：「依法律應處│民國94年01月07日│法第266 條第1 項│
│鍰提高標準條例第│罰金、罰鍰者，就│刑法修正施行後，│前段之罪法定刑有│
│1條 前段、現行法│其原定數額得提高│刑法分則編未修正│罰金刑（銀元    │
│規所定貨幣單位折│為2 倍至10倍。」│之條文定有罰金者│1,000 元以下），│
│算新台幣條例第2 │現行法規所定貨幣│，自94年01月07日│且為刑法分則編未│
│條、刑法第33條第│單位折算新台幣條│刑法修正施行後，│修正之條文而定有│
│5款             │例第2 條規定：「│就其所定數額提高│罰金刑者，於刑法│
│                │現行法規所定金額│為30倍，但72年06│施行法第1 條之1 │
│                │之貨幣單位為圓、│月26日到94年01月│修正增訂前，其貨│
│                │銀元或元者，以新│07日新增或修正之│幣單位為銀元，是│
│                │台幣元之3 倍折算│條文，就其所定數│被告所犯刑法第  │
│                │之。」          │額提高為3 倍。」│266 條第1 項前段│
│                │刑法第33條第5 款│刑法第33條第5 款│之罪罰金刑之提高│
│                │規定：「罰金：1 │規定：「罰金：新│標準，於適用罰金│
│                │元以上。」      │台幣1,000 元以上│罰鍰提高標準條例│
│                │                │，以百元計算之。│第1 條前段及現行│
│                │                │」              │法規所定貨幣單位│
│                │                │                │折算新台幣條例第│
│                │                │                │2條 規定換算為新│
│                │                │                │台幣時，法定刑罰│
│                │                │                │金部分，應為罰金│
│                │                │                │新台幣30,000元以│
│                │                │                │下（乘以10，再乘│
│                │                │                │以3） 。如適用刑│
│                │                │                │法施行法第1 條之│
│                │                │                │1規 定提高30倍，│
│                │                │                │則為罰金新台幣  │
│                │                │                │30,000元以下（乘│
│                │                │                │以30），故關於法│
│                │                │                │定刑為罰金部分之│
│                │                │                │提高標準，新法非│
│                │                │                │較有利於被告，本│
│                │                │                │案關於刑法第266 │
│                │                │                │條第1 項前段之罪│
│                │                │                │法定刑罰金提高標│
│                │                │                │準部分，應依刑法│
│                │                │                │第2 條第1 項前段│
│                │                │                │規定，適用行為時│
│                │                │                │之法律即罰金罰鍰│
│                │                │                │提高標準條例第1 │
│                │                │                │條前段及現行法規│
│                │                │                │所定貨幣單位折算│
│                │                │                │新台幣條例第2 條│
│                │                │                │之規定。        │
│                │                │                │(三)法定刑罰金部分│
│                │                │                │，依修正前刑法第│
│                │                │                │33條第5 款規定，│
│                │                │                │及罰金罰鍰提高標│
│                │                │                │準條例第1 條前段│
│                │                │                │提高後，再依現行│
│                │                │                │法規所定貨幣單位│
│                │                │                │折算新台幣條例第│
│                │                │                │2 條換算為新台幣│
│                │                │                │時，為新台幣6元 │
│                │                │                │以上至30元以上，│
│                │                │                │依修正後刑法第33│
│                │                │                │條第5 款規定，為│
│                │                │                │新台幣1,000 元以│
│                │                │                │上，修正後刑法第│
│                │                │                │33條第5 款規定非│
│                │                │                │較有利於被告，依│
│                │                │                │刑法第2 條第1項 │
│                │                │                │前段規定，應適用│
│                │                │                │修正前刑法第33  │
│                │                │                │條第5 款規定。  │
├────────┼────────┼────────┼────────┤
│刑法第28條      │二人以上共同實施│二人以上共同實行│(一)適用舊法。    │
│共同正犯        │犯罪之行為者，皆│犯罪之行為者，皆│(二)被告3人共同為 │
│                │為正犯。        │為共犯。        │作莊賭博等犯行，│
│                │                │                │既屬實行犯罪行為│
│                │                │                │之正犯，則適用修│
│                │                │                │正施行前之刑法第│
│                │                │                │28條規定論擬，並│
│                │                │                │無不利於被告。因│
│                │                │                │此，應依刑法第2 │
│                │                │                │條第1 項前段規定│
│                │                │                │，依修正前刑法第│
│                │                │                │28條規定，論以共│
│                │                │                │同正犯。        │
├────────┼────────┼────────┼────────┤
│刑法第56條      │連續數行為而犯同│已刪除。        │(一)適用舊法。    │
│連續犯          │一罪名者，以一罪│                │(二)被告3 人於本案│
│【全部行為在修正│論。但得加重其刑│                │係基於概括犯意而│
│前】            │至二分一。      │                │為，依修正前刑法│
│                │                │                │第56條規定，應以│
│                │                │                │一罪論，並加重其│
│                │                │                │刑，於適用新法時│
│                │                │                │應分論併罰，修正│
│                │                │                │後刑法之規定並非│
│                │                │                │較有利於被告，依│
│                │                │                │刑法第2 條第1 項│
│                │                │                │前段規定，仍應適│
│                │                │                │用修正前刑法第56│
│                │                │                │條規定。        │
├────────┼────────┼────────┼────────┤
│刑法第42條易服勞│罰金應於裁判確定│罰金應於裁判確定│(一)易服勞役之折算│
│役部份          │後2個月內完納。 │後2個月內完納。 │標準應適用新法，│
│                │期滿而不完納者，│期滿而不完納者，│易服勞役之期限則│
│                │強制執行。其無力│強制執行。其無力│應適用舊法。    │
│                │完納者，易服勞役│完納者，易服勞役│(二)【易服勞役之折│
│                │。              │。但依其經濟或信│算標準應適用新法│
│                │易服勞役以1元上 │用狀況，不能於2 │】本件被告行為時│
│                │3 元以下，折1日 │個月內完納者，得│之易服勞役折算標│
│                │。但勞役期限不得│許期滿後1年內分 │準，應以銀元100 │
│                │逾6個月。       │期繳納。遲延1期 │元至300 元折算為│
│                │罰金總額折算逾6 │不繳或未繳足者，│1日 ，經依現行法│
│                │個月之日數者，以│其餘未完納之罰金│規所定貨幣單位折│
│                │罰金總額與6個月 │，強制執行或易服│算新台幣條例第2 │
│                │之日數比例折算。│勞役。          │條規定換算為新台│
│                │科罰金之裁判，應│依前項規定應強制│幣後，應以新台幣│
│                │依前2 項之規定，│執行者，如已查明│300 元至900 元折│
│                │載明折算1 日之額│確無財產可供執行│算為1 日，修正後│
│                │數。            │時，得逕予易服勞│則以新台幣1,000 │
│                │易服勞役不滿1日 │役。            │元、2,000 元、3,│
│                │之零數，不算。  │易服勞役以新台幣│000 元折算1 日，│
│                │易服勞役期內納罰│1,000元、2,000元│修正後刑法第42條│
│                │金者，以所納之數│或3,000元折算1日│第3 項前段規定，│
│                │，依裁判所定之標│。但勞役期限不得│較有利於被告，依│
│                │準折算，扣除勞役│逾1年。         │刑法第2 條第1 項│
│                │之日期。        │依第51條第7款所 │但書規定，適用修│
│                │                │定之金額，其易服│正後刑法第42條第│
│                │罰金罰鍰提高標準│勞役之折算標準不│3 項前段，定其易│
│                │條例第2 條（已刪│同者，從勞役期限│服勞役之折算標準│
│                │除）規定：「依刑│較長者定之。    │。              │
│                │法第41條易科罰金│罰金總額折算逾1 │(三)【易服勞役之期│
│                │或第42條第2 項易│年之日數者，以罰│限應適用舊法】本│
│                │服勞役者，均就其│金總額與1年之日 │件被告行為時，易│
│                │原定數額提高為10│數比例折算。依前│服勞役之期限，依│
│                │0 倍折算1日 ；法│項所定之期限，亦│修正前刑法第42條│
│                │律所定罰金數額未│同。            │第2 項但書規定，│
│                │依本條例提高倍數│科罰金之裁判，應│勞役期限不得逾6 │
│                │，或其處罰法條無│依前2項之規定， │個月，依修正前刑│
│                │罰金刑之規定者，│載明折算1日之額 │法第42條第3 項規│
│                │亦同。」        │數。            │定，罰金總額折算│
│                │                │易服勞役不滿1日 │逾6 個月之日數者│
│                │                │之零數，不算。  │，以罰金總額與6 │
│                │                │易服勞役期內納罰│個月比例折算。惟│
│                │                │金者，以所納之數│依修正後刑法第42│
│                │                │，依裁判所定之標│條第3 項但書規定│
│                │                │準折算，扣除勞役│，勞役期限不得逾│
│                │                │之日期。        │1 年，依修正後刑│
│                │                │                │法第42條第5 項規│
│                │                │                │定，罰金總額折算│
│                │                │                │逾1 年之日數者，│
│                │                │                │以罰金總額與1 年│
│                │                │                │之日數比例折算。│
│                │                │                │經比較新舊法結果│
│                │                │                │，認修正前規定較│
│                │                │                │有利於被告，應依│
│                │                │                │刑法第2 條第1項 │
│                │                │                │前段規定，適用修│
│                │                │                │正前刑法第42條第│
│                │                │                │2項 但書、第3 項│
│                │                │                │規定。          │
│                │                │                │(四)參照95年度台上│
│                │                │                │字第5125號判決，│
│                │                │                │以及95年度台上字│
│                │                │                │第5343號判決：比│
│                │                │                │較新舊法結果，修│
│                │                │                │正後易服勞役折算│
│                │                │                │標準固較有利於行│
│                │                │                │為人，但其勞役期│
│                │                │                │限，則以修正前之│
│                │                │                │規定較有利於行為│
│                │                │                │人，自應依刑法第│
│                │                │                │2 條第1 項規定，│
│                │                │                │分別適用最有利於│
│                │                │                │行為人之法律。  │
├────────┼────────┼────────┼────────┤
│刑法第38條第1項 │供犯罪所用或犯罪│供犯罪所用或犯罪│(一)適用舊法。    │
│第2款、第2項    │預備之物，以屬於│預備之物，以屬於│(二)僅作定義修正，│
│供犯罪所用或犯罪│犯人者為限，得沒│犯罪行為人者為限│使適用更為明確，│
│預備之物沒收    │收之。但有特別規│，得沒收之。但有│非法律變更，自不│
│                │定者，依其規定。│特別規定者，依其│生新舊法比較問題│
│                │                │規定。          │，無現行刑法第2 │
│                │                │                │條第1項之適用， │
│                │                │                │且從刑附屬於主刑│
│                │                │                │，除法律有特別規│
│                │                │                │定者外，依主刑所│
│                │                │                │適用之法律（最高│
│                │                │                │法院95年度第8 次│
│                │                │                │刑事庭會議決議參│
│                │                │                │照），故本件應適│
│                │                │                │用舊法。        │
└────────┴────────┴────────┴────────┘
